臺灣臺中地方法院刑事判決
109年度易字第3346號
公  訴  人  臺灣臺中地方檢察署檢察官
被      告  周資華



上列被告因竊盜案件，經檢察官提起公訴（109年度偵緝字第144
5號），本院判決如下：
    主    文
周資華無罪。
    理    由
一、公訴意旨略以：被告周資華意圖為自己不法之所有，基於竊
    盜之犯意，於民國109年4月16日凌晨2時3分許，騎乘車牌號
    碼000-000號輕型機車（涉嫌竊盜紀洪桂圓所有之機車部分
    ，另經臺灣臺中地方檢察署檢察官為不起訴處分），前往陳
    王富枝位於臺中市○○區○○街00號住處前，竊取價值新臺幣（
    下同）3萬元之石磨（含石臼）1座，得手後，隨即騎乘該機
    車離去，並將上開石磨放置在不知情之朋友張進祿位於臺中
    市○○區鎮○街00號住處前。因認被告涉犯刑法第320條第1項
    之竊盜罪嫌等語。 
二、按犯罪事實應依證據認定之，無證據不得認定犯罪事實；不
    能證明被告犯罪或其行為不罰者，應諭知無罪之判決，刑事
    訴訟法第154條第2項及第301條第1項分別定有明文。又按認
    定不利於被告之事實，應依積極證據，倘積極證據不足為不
    利於被告事實之認定時，即應為有利於被告之認定，自不必
    有何有利之證據。事實之認定應憑證據，如未能發現相當證
    據，或證據不足以證明，即不能以推測或擬制之方法，以為
    裁判基礎。而認定犯罪事實所憑之證據，包括直接證據與間
    接證據。無論直接或間接證據，其為訴訟上之證明，須於通
    常一般之人均不致有所懷疑，可得確信其為真實之程度者，
    始可據為有罪之認定。倘其證明尚未達到此一程度，而有合
    理之懷疑存在，致使無從形成有罪之確信，根據罪疑唯輕、
    罪疑唯有利被告之原則，即不得遽為不利被告之認定（最高
    法院30年上字第816號、40年台上字第86號、76年台上字第4
    986號判例意旨參照）。復按刑事訴訟法第161條第1項規 定
    ：檢察官就被告犯罪事實，應負舉證責任，並指出證明之 
    方法。因此，檢察官對於起訴之犯罪事實，應負提出證據及
     說服之實質舉證責任。倘其所提出之證據，不足為被告有
    罪 之積極證明，或其指出證明之方法，無從說服法院以形
    成被 告有罪之心證，基於無罪推定之原則，自應為被告無
    罪判決 之諭知（最高法院92年台上字第128號判例意旨參照
    ）。
三、公訴意旨認被告涉犯上開竊盜犯行，無非係以被害人陳王富
    枝於警詢時之指述、證人紀洪桂圓、張進祿於警詢及偵查中
    之證述、臺中市政府警察局清水分局扣押筆錄暨扣押物品目
    錄表、現場及道路監視器錄影光碟、錄影畫面翻拍照片、現
    場照片等為其主要論據。訊據被告堅詞否認有何竊盜犯行及
    監視錄影畫面翻拍照片中之人為其，並辯稱：我真的沒有竊
    取起訴書所載之石磨（含石臼）1座等語。
四、經查：
(一)被害人陳王富枝位於臺中市○○區○○街00號住處前之石磨（含
    石臼）1座，於109年4月16日凌晨2時3分許，遭1名騎乘車牌
    號碼000-000號輕型機車之人載運竊取之情，經被害人陳王
    富枝於警詢時指述甚詳（見偵卷第33至34頁），核與證人紀
    洪桂圓於警詢及偵查中之證述相符（見偵卷第35至37頁、第
    133至135頁），並有臺中市梧棲區雲集街及周邊道路監視錄
    影畫面擷圖、臺中市○○區○○街00號失竊現場及失竊石磨相類
    照片、臺中市○○區○○街00號前SOJ-857號機車停放處及機車
    鑰匙照片等在卷可參(見偵卷第59至71頁）；又於同年月21
    日下午17時30分許，在證人張進祿位於臺中市○○區鎮○街00
    號住處前經警查獲石磨1座乙節，經證人張進祿於警詢、偵
    查及本院審理時證述明確（見偵卷第39至41頁、第134至135
    頁，偵緝卷第115至117頁，本院卷第236至244頁），並有臺
    中市政府警察局清水分局扣押筆錄及扣押物品目錄表附卷可
    佐（見偵卷第49至53頁），此部分事實，均堪認定。
(二)然被害人陳王富枝於案發時並未親眼目睹被告行竊前揭石磨
    （含石臼）1座之過程，證人紀洪桂圓亦不知係何人擅自騎
    乘使用其所有之車牌號碼000-000號輕型機車，而觀之上開
    臺中市梧棲區雲集街及周邊道路監視錄影畫面擷圖，僅能辨
    識竊取前揭石磨（含石臼）1座之竊嫌，係1名頭戴安全帽、
    口罩，穿著深色大衣、長褲之人，以車牌號碼000-000號輕
    型機車載運竊取之，惟無法辨識該竊嫌之臉孔，而本案查獲
    時，復未見被告有與該竊嫌相同之穿著、打扮，被告亦否認
    為監視錄影畫面擷圖之竊嫌，是上開監視錄影畫面擷圖實無
    足作為認定被告有竊取本案石磨（含石臼）1座之依據。
(三)又證人張進祿於本院審理時結證稱：我本身在做水煎包，4
    、5年前因為做生意認識被告，被告經常來買，被告也會介
    紹我買東西，買東西都是被告拿來問我要不要買，我不會請
    他幫我買或幫我找，我都叫被告「阿諾」，109年4月間某日
    近中午時在住處外面發現1個石磨，原本不曉得是誰放的，
    我先疑問怎麼有這個東西在家門口，後來被告說是他放的，
    因為那時候我有在收石磨的興趣，被告說要賣我2、3000元
    ，但沒有說東西從哪裡來，我跟被告說不要，被告就放在那
    邊，被害人來找到就說是他的。被告跟我說他放石磨的次數
    應該是1次。偵卷第67頁照片中的人的身形我認不出來，也
    看不出照片中的石磨是否是放在我家的那個，在我家看到的
    東西就類似照片中機車載的東西等語（見本院卷第236至244
    頁）。則依證人張進祿上開證述，其並未親見住處門口之石
    磨1座究係何人所放置，亦無法指認監視錄影畫面擷圖所攝
    得之竊嫌為被告，又其所述被告曾表示其住處門口之石磨係
    被告所放置之語，果若無誤，惟既非被告主動告知，反係於
    證人張進祿對住處門口出現之石磨先提出疑問時，被告方為
    上開表示之情觀之，實無法排除係被告利用證人張進祿對於
    事實不清楚之機會，而欲對之謀取金錢之可能，故證人張進
    祿之證述，亦無從作為被告有為本案竊盜犯行之積極證據。
(四)基此，被害人陳王富枝、證人紀洪桂圓之指、證述及監視錄
    影畫面擷圖，皆僅能證明遭竊事實，證人張進祿之證述亦只
    能證明其住處門口遭不明之人放置石磨1座，惟均無從證明
    係被告所為，尚難認被告有為本案竊盜犯行。　
五、綜上所述，本案依公訴人所提出之證據，尚不足以證明被告
     確有公訴意旨所指竊盜罪嫌，公訴人既無法為充足之舉證
    ，無從說服本院形成被告有罪之心證，基於「罪證有疑、利
    於被告」之原則，自應為有利於被告之認定，本案屬不能證
    明被告犯罪，依法自應為無罪之諭知。
據上論斷，應依刑事訴訟法第301條第1項，判決如主文。
本案經檢察官黃怡華提起公訴，檢察官陳僑舫到庭執行職務。
中　　華　　民　　國　　110 　年　　11　　月　　 8　　日
                  刑事第十四庭  法　官　江健鋒
以上正本證明與原本無異。
如不服本判決，應於收受本判決後20日內向本院提出上訴書狀，
其未敘述上訴理由者，並得於提起上訴後20日內向本院補提理由
書狀（均須按他造當事人之人數附繕本）「切勿逕送上級法院」
。
告訴人或被害人如不服判決，應備理由具狀向檢察官請求上訴，
上訴期間之計算，以檢察官收受判決正本之日起算。
                                書記官　呂偵光
中　　華　　民　　國　　110 　年　　11　　月　　 8　　日